【裁判字號】    98,勞上易,27
【裁判日期】    981111
【裁判案由】    給付資遣費等
【裁判全文】
臺灣高等法院民事判決                98年度勞上易字第27號
上  訴  人  光聯興業股份有限公司
法定代理人  乙○○
訴訟代理人  郭學廉律師
被上訴人    甲○○
                        之2
上列當事人間給付資遣費等事件，上訴人對於中華民國98年1月
22日臺灣桃園地方法院97年度勞訴字第69號第一審判決提起上訴
，本院於98年10月28日言詞辯論終結，判決如下：
    主      文
上訴駁回。
第二審訴訟費用由上訴人負擔。
    事實及理由
一、被上訴人主張：被上訴人於民國（下同）75年9月5日起受僱
    於上訴人，嗣於97年1月間遭上訴人資遣，上訴人並同意支
    付資遣費共計新臺幣（下同）130萬4,659元，另上訴人尚欠
    被上訴人97年1月份薪資4萬164元及累計應休未休之特別休
    假40.5天薪資7萬9,000元，合計142萬3,823元，旋上訴人告
    知希以分期給付上開資遣費及所欠薪資，經被上訴人同意後
    即置之不理，因被上訴人催討無效，且兩造於勞資爭議協調
    會均無法達成共識等情，爰依契約關係及勞動基準法規定提
    起本訴，求為命上訴人給付被上訴人142萬3,823元，及自97
    年11月20日起至清償日止，按年息百分之5計算利息之判決
    。原審判命上訴人如數給付，上訴人不服，提起上訴。被上
    訴人並於本院聲明：上訴駁回。
二、上訴人則以：資遣費之給付應以終止勞動契約為前提，然兩
    造間之勞動契約（下稱系爭勞動契約）因兩造就資遣費分期
    給付方式未達成合意而未於97年1月31日終止，上訴人亦未
    片面為資遣之意思表示，系爭勞動契約仍然存在，被上訴人
    自不得請求給付資遣費及預告工資。又被上訴人於97年1月
    31日後即未上班，亦未請假，其無正當理由繼續曠職達3日
    以上，除有勞動基準法第12條第1項第6款之適用外，亦足認
    被上訴人已無為上訴人工作之意，故縱認系爭勞動契約業已
    終止，亦係因被上訴人一己之行為所致，並非出於上訴人之
    意思而告終止，是依勞動基準法第16條規定之反面解釋，上
    訴人亦無給付被上訴人資遺費之義務等語，資為抗辯。並於
    本院聲明：(一)原判決廢棄。(二)被上訴人於第一審之訴駁回。
三、經查被上訴人任職上訴人公司期間為75年9月5日起至97年1
    月31日止，共約21年5個月，離職前6個月平均薪資為6萬1,
    759元，97年尚有40.5天之休假未休畢為事實，為兩造所不
    爭執，並有臺北市政府勞工局勞動檢查處97年6月26日勞動
    條件檢查會談紀錄、被上訴人資遣費計算明細可證（見原審
    卷31、7、54頁），堪信為真實。
四、被上訴人主張上訴人於97年1月間業依勞動基準法之規定資
    遣被上訴人，上訴人應給付被上訴人資遣費及所欠薪資合計
    142萬3,823元本息等情，為上訴人所否認，並以前開情詞置
    辯。是本件兩造爭點厥為：系爭勞動契約是否因上訴人資遣
    被上訴人而於97年1月31日終止（見本院卷90頁反面）？爰
    析述如下：
  (一)按契約之合意終止為契約行為，法定或約定終止權之行使則
    為單獨行為，後者發生效力與否，端視有無法定或約定終止
    之事由存在，既無待他方當事人之承諾，自不因他方當事人
    之同意或未為反對之意思表示而成為合意終止；又雇主或勞
    工依勞動基準法之規定行使終止權，終止勞動契約，依民法
    第263條準用第258條第1項規定，應向他方當事人以意思表
    示為之（最高法院94年度台上字第1594號、82年度台上字第
    1468號裁判意旨參照）。是雇主依勞動基準法之規定行使終
    止權，在有法定事由存在之情形下，於向勞工為終止之意思
    表示時即發生終止勞動契約之效力。
  (二)經查，被上訴人主張上訴人於97年1月間口頭通知將資遣被
    上訴人，並於97年1月24日正式發出資遣通知並明確告知同
    意支付被上訴人資遣費130萬4,659元等情，業據其提出上訴
    人公司人事人員廖美惠（見原審卷第59頁）於97年1月24日
    寄送予被上訴人之電子郵件及內附被上訴人計算至97年1月
    31日之資遣費計算明細為憑（見原審卷6-7頁）；上訴人訴
    訟代理人鍾章強亦自陳該計算明細之資遣費數額確為上訴人
    所計算等語（見原審卷54頁）；而上訴人隨即於翌日即97
    年1月25日以其因勞動基準法第11條第2款原因（虧損或業務
    緊縮時）資遣被上訴人，並依就業服務法第33條之規定於員
    工離職10日前函送資遣員工通報名冊予桃園縣政府等情，有
    上訴人97年1月25日光人字第97012501號函可憑（見本院卷
    83頁）；又被上訴人就上訴人以法定事由通報資遣被上訴人
    乙事並不爭執（見本院卷90頁反面）；是上訴人與被上訴人
    確認資遣費給付數額後，旋即以勞動基準法法定事由通報資
    遣，顯然上訴人係以勞動基準法之法定事由終止系爭勞動契
    約，該意思表示並已對被上訴人為之，因此系爭勞動契約已
    於97年1月31日發生終止之效力。
  (三)上訴人雖抗辯松以致與被上訴人協商資遣之際，被上訴人對
    資遣數額無意見，並要求上訴人先行通報資遣，嗣因被上訴
    人不同意上訴人分期付款之條件致兩造未達成資遣合意，上
    訴人隨即撤回資遣通報，並發布被上訴人新人事命令，上訴
    人並未終止系爭勞動契約云云。惟查被上訴人已否認要求上
    訴人先行向主管機關通報資遣乙事，上訴人復未能舉證以實
    其說，自不足採；又上訴人係以勞動基準法規定之法定事由
    通報資遣，已如前述，縱使兩造曾談及資遣費數額及給付期
    數，然亦僅係上訴人為求慎重將其計算之資遣費數額提供予
    被上訴人確認，及被上訴人是否同意上訴人為分期給付之範
    疇，非可充作兩造擬以合意方式終止系爭勞動契約之憑據；
    另上訴人事後發布被上訴人新人事命令及撤回資遣通報等，
    均不影響上訴人業依法定事由對被上訴人為終止系爭勞動契
    約意思表示之效力。上訴人援此抗辯其未片面終止系爭勞動
    契約，自不足取。
  (四)至行政院勞工委員會97年12月30日勞訴字第0970026438號訴
    願決定書（見本院卷41-45頁）撤銷台北市政府就上訴人未
    依勞工退休金條例第11條第2項規定給付被上訴人資遣費而
    處上訴人25萬元罰鍰處分（即台北市政府97年8月19日府勞
    一字第09734845500號裁處書，見原審卷第16頁）部分，依
    該訴願決定書所載其撤銷原處分之理由包括兩造間有關系爭
    勞動契約終止之情況未經查明（見本院卷44頁），並非逕予
    認定系爭勞動契約並未於97年1月31日終止，自不足為上訴
    人有利之認定。
五、綜上所述，被上訴人主張系爭勞動契約因上訴人資遣被上訴
    人而於97年1月31日終止，為可採；上訴人抗辯系爭勞動契
    約係被上訴人於97年2月1日以後連續曠職3日以上而終止，
    為不可採。又上訴人就系爭勞動契約如係因其資遣被上訴人
    而於97年1月31日終止，則對被上訴人請求其給付142萬3,82
    3元（即資遣費及預告工資130萬4,659元＋未給付薪資4萬,
    164元＋未休假工資7萬9,000元＝142萬3,823元），並不爭
    執（見本院卷90頁反面）。從而，被上訴人依契約關係及勞
    動基準法規定，請求上訴人給付142萬3,823元及自起訴狀繕
    本送達之翌日即97年11月20日（見原審卷28頁之送達回證）
    起至清償日止，按週年利率百分之5計算之利息，為有理由
    ，應予准許。是則原審判命上訴人如數給付，於法並無不合
    。上訴意旨指摘原判決不當，求予廢棄改判，為無理由，應
    予駁回。
六、本件事證已臻明確，兩造其他攻擊防禦方法，及提出未援用
    之證據，經斟酌後認不影響判決基礎，無逐一論述必要，併
    此敘明。
據上論結，本件上訴為無理由，依民事訴訟法第449條第1項、第
78條，判決如主文。
中    華    民    國    98    年    11    月    11    日
                    勞工法庭
                        審判長法  官 陳駿璧
                              法  官 李昆曄
                              法  官 李媛媛
正本係照原本作成。
不得上訴。
中    華    民    國    98    年    11    月    12    日
                              書記官 李華安

司法院資訊處製作；財團法人民間司法改革基金會備份。
